【裁判字號】    97,上更(一),448
【裁判日期】    980108
【裁判案由】    毒品危害防制條例等
【裁判全文】
臺灣高等法院刑事判決             97年度上更(一)字第448號
上  訴  人
即  被  告  丁○○
                    現於臺灣桃園監獄執行中
選任辯護人  邱六郎  律師
上  訴  人
即  被  告  乙○○
                      號3樓
                      樓
指定辯護人  李尚志  律師
上  訴  人
即  被  告  甲○○
選任辯護人  蔡宏修  律師
上  訴  人
即  被  告  丙○○
                    現於臺灣台北監獄執行中
選任辯護人  蔡宏修  律師
上列上訴人因毒品危害防制條例等案件，不服臺灣桃園地方法院
95年度訴字第1452號，中華民國96年6 月26日第一審判決（起訴
案號：臺灣桃園地方法院檢察署94年度偵字第5296號），提起上
訴，本院判決如下：
    主  文
原判決撤銷。
丙○○、丁○○、甲○○共同運輸第一級毒品，丁○○，累犯，
處有期徒刑拾伍年，褫奪公權拾年；丙○○處有期徒刑拾肆年，
褫奪公權拾年、甲○○處有期徒刑拾貳年，褫奪公權捌年。扣案
之海洛因壹拾貳包（驗餘淨重合計貳零捌柒點伍公克，其中陸包
驗餘淨重合計壹零貳參點玖零公克，另陸包驗餘淨重合計壹零陸
參點陸零公克）均沒收銷燬之；外裹以保鮮膜之密實袋拾貳只、
膠帶壹捆、護膝壹個、球鞋壹雙、鬆緊束帶玖條均沒收。
乙○○幫助運輸第一級毒品處有期徒刑柒年，褫奪公權伍年。扣
案之海洛因壹拾貳包（驗餘淨重合計貳零捌柒點伍公克，其中陸
包驗餘淨重合計壹零貳參點玖零公克，另陸包驗餘淨重合計壹零
陸參點陸零公克）均沒收銷燬之；外裹以保鮮膜之密實袋拾貳只
、膠帶壹捆、護膝壹個、球鞋壹雙、鬆緊束帶玖條均沒收。
    事  實
一、丙○○前因竊盜案件，經臺灣板橋地方法院以79年度易字第
    2857號刑事判決判處有期徒刑一年確定，又因偽造有價證券
    案件，經本院以81年度上訴字第6212號刑事判決判處有期徒
    刑三年八月，嗣經最高法院82年度台上字第2770號判決上訴
    駁回確定，前開二案並經本院82年度聲字第1647號刑事裁定
    應執行有期徒刑四年六月確定；復因違反肅清煙毒條例案件
    ，分別經臺灣桃園地方法院83年度訴字第944 號及臺灣高等
    法院83年度上訴字第7419號刑事判決各判處有期徒刑2年6月
    及14年確定，並經本院84年度聲字第612 號刑事裁定應執行
    有期徒刑16年確定；上揭各案經合併執行，於民國（下同）
    84年3月24日入監執行，迄90年12月7日假釋出獄，尚餘殘刑
    10年10月15日，惟前揭假釋嗣經撤銷，復於94年10月13日入
    監，現仍在監執行前述殘刑（不構成累犯）。
二、丁○○前因重利案件，經臺灣板橋地方法院以86年度易字第
    8103號刑事判決有期徒刑四月，並經本院87年度上訴字第25
    28號及最高法院88年度台上字第1918號刑事判決上訴駁回而
    確定，於88年10月19日入監執行，迄89年2 月18日期滿執行
    完畢（構成累犯）。
三、丙○○、丁○○（綽號小陳）、及甲○○於92年7 月間，共
    同基於運輸第一級毒品海洛因及私運管制進出口物品海洛因
    進口之犯意聯絡，乙○○則基於幫助運輸第一級毒品海洛因
    及私運管制進出口物品海洛因進口之犯意，由丙○○約張立
    仁（業經本院以93年度上重訴字第56號刑事判決判處有期徒
    刑15年，褫奪公權十年確定）參與夾藏海洛因運輸走私入境
    ，允諾事成後給付新臺幣（下同）1、20 萬元報酬，張立仁
    遂與丙○○、丁○○、及甲○○共同基於前揭犯意聯絡，由
    丙○○出資讓張立仁與乙○○及甲○○一同參加采風錄旅行
    社舉辦於92年7 月23日出團至泰國之旅遊團，並安排張立仁
    與丁○○於92年7 月22日在臺北縣新莊市○○○路某處丙○○住處碰面。嗣於92年7 月23日，丁○○、乙○○、甲○○
    及張立仁會合後搭車前往臺灣桃園國際機場（下稱桃園機場
    ），乙○○、甲○○與張立仁共同搭乘泰國航空公司 TG633
    號班機出境前往泰國，丁○○則另搭乘中華航空公司 CI065
    號班機前往泰國，四人再於泰國會合，丁○○與乙○○、甲○○與張立仁分別同住一間房間。迨至92年7 月28日，由丁○○透過管道取得第一級毒品海洛因磚一批，旋於當晚在泰
    國曼谷之曼谷飯店丁○○與乙○○住宿之房間內，丁○○、
    乙○○、甲○○及張立仁共同將海洛因磚弄成粉末狀，繼以
    密保諾（ZIPLOG）密實袋分裝為12包（驗餘淨重合計2087.5
    公克），外裹保鮮膜，再由丁○○提供其所有之護膝、膠帶
    等物，教導甲○○及張立仁以膠帶、護膝綑綁固定夾藏在雙
    腿各2包及2隻鞋底各1 包之方式，將前開海洛因運輸走私入
    境。翌日（7月29日）丁○○先行搭乘中華航空公司CI066號
    班機於當日下午1 時許返抵桃園機場，並在機場附近等候，
    甲○○及張立仁則以前開夾藏方式各自攜帶海洛因六包，與
    乙○○一同搭乘泰國航空公司TG632號班機，於當日下午3時
    13分許入境抵達桃園機場，並於當日下午3 時18分許在桃園
    機場第一航廈北過境室開始下機，共同以此方式將前開12包
    海洛因運輸走私進入國境。惟因丁○○於案發前之92年6月2
    日曾攜帶海洛因於出境前往泰國時遭查獲，此次入境時遭海
    關嚴格檢查，並在其行李中發現乙○○之衣物而得知乙○○
    於同日即將搭機返國，丁○○恐事跡敗露，遂以行動電話聯
    絡乙○○，囑咐甲○○及張立仁先將毒品藏匿於機場廁所內
    ，甲○○遂將其攜帶之6包海洛因（驗餘淨重合計1023.90公
    克，包裝重75.74公克，純度62.44%，純質淨重639.32 公克
    ）藏放在桃園機場第一航廈北過境室男廁內第二馬桶間上方
    天花板照明燈飾板內，張立仁則因慌亂而將其攜帶之六包海
    洛因中之3 包及捆綁膠帶一捆、護膝一個藏入該馬桶間之垃
    圾桶內，另將捆綁在一起之3 包海洛因藏入隔壁第三馬桶間
    垃圾桶內（張立仁攜帶之6包海洛因驗餘淨重合計1063.60公
    克，包裝重154.24公克，純度77.62%，純質淨重825.57公克
    ），渠等隨即通關離開現場。惟張立仁藏置在垃圾桶內之前
    開6包海洛因及護膝、膠帶等物，旋於當日下午4時10分許為
    機場清潔人員余張秀蘭發覺，轉報法務部調查局桃園縣調查
    站人員處理，並扣得前開6 包海洛因，及丁○○所有交由張
    立仁使用供本件犯罪所用之護膝一個、膠帶一捆。
四、張立仁離開機場後，由丁○○接送至臺北縣新莊市○○○路
    某處丙○○住處暫住，丙○○及丁○○不甘損失，要求張立
    仁於翌日返回機場取出前開海洛因，丁○○旋於翌日（92年
    7 月30日）上午帶同張立仁聯絡不知情之采風錄旅行社人員
    侯鳳婷代購赴香港之來回機票，並至臺北縣新莊市某處購買
    鬆緊束帶九條及球鞋一雙交予張立仁穿著以便夾藏毒品，丁○○並載送張立仁前往桃園機場，張立仁旋於當日下午1 時
    59分許搭乘中華航空公司CI607 號班機出境前往香港，復搭
    乘中華航空公司CI642號班機於當晚9時39分許返抵桃園機場
    ，下機後進入前開藏放毒品之廁所內，將甲○○藏放在第二
    馬桶間上方天花板照明燈飾板內之其中2 包海洛因取出，分
    別藏置在球鞋鞋墊下各1 包後，於當晚10時25分許前往入境
    通關檢查檯通關，然因張立仁昨日藏匿在垃圾桶內之海洛因
    六包已遭查獲，警方業已嚴密監控第一航廈北過境室之男廁
    發現張立仁行跡可疑，乃於其通關時會同海關人員嚴格查驗
    ，於當晚10時50分許在張立仁之球鞋內扣得上開2 包海洛因
    ，張立仁隨即帶同警員前往上開男廁內起出甲○○藏放仍留
    在天花板照明燈飾板內之另4 包海洛因，並扣得已屬於張立
    仁所有之球鞋一雙及丁○○所有預備供本件犯罪夾藏海洛因
    所用之鬆緊束帶9 條。
五、案經臺灣高等法院告發由臺灣桃園地方法院檢察署檢察官簽
    分後偵查起訴。
    理  由
一、證據能力部分：
(一)、按被告以外之人於審判外之言詞或書面陳述，除法律有規定
    者外，不得作為證據，刑事訴訟法第159條第1項固定有明文
    。惟被告以外之人於審判外之陳述，雖不符同法第159條之1
    至之4 之規定，而經當事人於審判程序同意作為證據，法院
    審酌該言詞陳述或書面陳述作成時之情況，認為適當者，亦
    得為證據。又當事人、代理人或辯護人於法院調查證據時，
    知有第159條第1項不得為證據之情形，而未於言詞辯論終結
    前聲明異議者，視為有前項之同意，此亦據同法第159條之5
    規定甚明。查本件證人余張秀蘭、侯鳳婷（已經於審判程序
    具結陳述）於另案警詢時（即共犯張立仁遭起訴、判刑之臺
    灣桃園地方法院檢察署92年度偵字第12614 號、臺灣桃園地
    方法院92年度重訴字第66號、本院93年度上重訴字第56號刑
    事案件，以下敘述之「他案」即指此案）之陳述，證人李進
    成律師、郭明華（已經於審判程序具結陳述）之陳述，均屬
    被告以外之人在審判外之陳述而屬傳聞證據，且不符刑事訴
    訟法第159條之3之規定，惟檢察官、被告及辯護人就上開審
    判外之陳述，迄於本院言詞辯論終結前均未聲明異議，而審
    酌渠等於陳述作成時之情況，核無違法取證之瑕疵，亦認為
    以之作為證據為適當，依上開規定，上開證人前述審判外之
    陳述，得為證據。
(二)、次按刑事被告詰問證人之權利，係憲法所保障之基本人權及
    訴訟權基本內容之一，不容任意剝奪。不當剝奪被告詰問證
    人之機會，不僅妨害其訴訟防禦權之行使，亦有礙於真實之
    發現，自為法所不許（司法院釋字第384、582號解釋）。刑
    事訴訟法於92年2月6日修正、增訂公布施行之前及之後，於
    第166條、第171條均規定當事人或辯護人有詰問證人之權利
    ；於檢察官偵查中，第248條第1項（未修正）亦明定「訊問
    證人時，如被告在場者，被告得親自詰問」。但此項權利之
    行使，須以被告或辯護人（偵查中辯護人僅得陳述意見）在
    場為前提。同法第159條之1第1項、第2項所稱「被告以外之
    人於審判外向法官所為之陳述，得為證據」、「被告以外之
    人於偵查中向檢察官所為之陳述，除顯有不可信之情況者外
    ，得為證據」，固屬法律所規定之證據適格，而具證據能力
    （被告以外之人，本質上屬於證人）。然此項得為證據之被
    告以外之人於審判外向法官所為之陳述，以及於偵查中向檢
    察官所為之陳述，必須係已經賦予被告或其辯護人在場得以
    行使詰問權之機會者，始得作為判斷之依據，此觀同法第19
    6 條規定「證人已由法官合法訊問，且於訊問時予當事人詰
    問之機會，其陳述明確別無訊問之必要者，不得再行傳喚」
    即明。如法官於審判外或檢察官於偵查中訊問被告以外之人
    之程序，未予被告或其辯護人在場得依上開規定行使詰問權
    之機會，除被告於審判程序中明示捨棄詰問權之行使，或有
    刑事訴訟法第159條之3所列各款之情形以外，均應傳喚該陳
    述人到庭依法具結，使被告或其辯護人針對該被告以外之人
    於審判外向法官以及偵查中向檢察官所為之陳述，有行使反
    對詰問權之機會。否則該審判外向法官所為陳述及偵查中向
    檢察官所為陳述，雖屬傳聞證據之例外，仍不得作為認定犯
    罪事實之判斷依據（96年度台上字第2234號判決意旨參照）
    。查本件共犯張立仁於他案二審時向本院法官供述全案犯罪
    情節時，固未經被告四人及辯護人之詰問，惟於原審審理時
    ，張立仁業已於一審、二審均到庭依法具結，並經被告四人
    之辯護人針對張立仁前揭向法官供述之內容行使詰問之權利
    ，此有原審、本院筆錄可證，足見被告四人之訴訟防禦權已
    獲得充分之保障，揆諸前述最高法院判決意旨，本件共犯張
    立仁前揭於他案二審時之供述，自得採為證據。
(三)、至於「法務部調查局之鑑定通知書」是屬於刑事訴訟法第20
    6條之鑑定報告，依刑事訴訟法第159條第1 項之除外規定（
    該條立法理由參照），得作為證據。另卷附被告丁○○、乙○○使用之行動電話0000000000號、0000000000號電話之通
    聯記錄，係電話公司機房機器之操作紀錄，並非人之陳述，
    非傳聞證據，與本案事實具有自然的關聯性，經查並無不得
    作為證據之限制，自得作為證據。
二、上訴人即被告丙○○、丁○○、乙○○、甲○○皆否認上揭
    犯行，被告丙○○辯稱略以：「雖認識張立仁，但從頭到尾
    不知本件運輸海洛因入境之犯行」云云；丁○○、乙○○、
    甲○○均辯稱：「渠三人雖有透過采風錄旅行社安排於92年
    7 月23日至同年月29日至泰國旅遊，旅遊期間始結識同團遊
    玩之張立仁，對於張立仁由泰國運輸海洛因返國之情節，均
    未參與」云云。經查：
(一)、上揭犯罪事實，業據共犯張立仁於他案二審時於法官面前陳
    述明確，且對全案過程供述綦詳（本院93年度上重訴字第56
    號案件93年8月18日、10月15日準備程序筆錄、93年11月9日
    審判筆錄），該項陳述係在法官面前為之，並分別有檢察官
    、辯護人在場，訊問之狀況並無任何違背法定程序，且依據
    筆錄之記載係被告就始末為連續性陳述，斟酌訊問之狀況係
    被告之自然與任意性，且在法官面前為之，被告並詳細陳明
    其陳述之原委，以及應以此陳述為準等語，則該項陳述顯出
    自於任意自然之陳述，而具備證據能力，依據本院93年度上
    重訴字第56號張立仁毒品危害防制條例案件（外放該卷卷宗
    ），筆錄之記載，張立仁於93年8 月18日稱：「我知道我錯
    了，我在一審我怕家人受迫害，所以不敢講事實出來，我上
    訴是要將事實講出來，我去泰國期間有人叫我拿，因我有孩
    子及車貸壓力，有人叫我帶一點東西回來就可以交待了」、
    「事實前面說我經濟困難及機票是他們幫我買的是對，但我
    不知12包裡面是什麼，我是在經濟狀況不好，因為我有車子
    貸款，我媽生病、中風在加護病房，我有又三個子女，分別
    是10歲、5歲及3歲，太太是大陸人不能工作，後來車子我繳
    不起貸款，車就被拿回去，我車號我忘記了，但可以查，後
    來找同鄉南部的人，我與他哥是同學，他叫丙○○，他說我
    困難，他給我一條路走，叫我去照照片、辦護照，跟他朋友
    去泰國，幫我解決事情，在7 月22日那天他電話叫我過去，
    我與他在新莊民安西路他住處碰面，門牌不知道，去時，他
    打電話叫上游的人，叫小陳（即丁○○）的人跟我一起去，
    第二天小陳跟我一起到泰國去，我跟他去另一個地方，另外
    還有一個周董的人，那團有18個人，小陳及小陳的女友（即
    乙○○），及毒梟周董（即甲○○），我們坐一台車到機場
    ，十點到泰國，小陳坐另一班華航飛機，晚我們一點到泰國
    ，我們在曼谷會合，那個團是7 天的，小陳到了，我們就在
    那邊玩，回台的前一天晚上，就是28日晚上，我跟周董住同
    間房，小陳叫我們到他與他女友的房間，我們住曼谷飯店，
    我們到他們房間，小陳與他女友有在吸毒，並在包裝，並要
    我們幫他們一起弄，本來是磚塊，他用真空機弄成粉末，包
    成一包一包的，包好他就叫我們如何放在身上，叫我跟周董
    一人帶6包，2包放在鞋子裡，二腿各綁2 包，隔天要回國，
    小陳提前一班飛機回台灣，我們在香港轉機，29日到中正機
    場已是下午，小陳是早上就到，小陳說以前有在機場掉東西
    ，他是黑名單且隨身有帶女友的衣物，所以警方有問他，他
    說他女友與我們同團，所以他是被監控對象，他怕我們回來
    被搜查，所以我們下機在走道時，小陳用手機跟他女友連絡
    ，要我們將東西藏到廁所，我沒做過這種事，一緊張我就將
    我帶的六包全放在垃圾筒，另外放在天花板的是周董放的，
    我們出去，就真的，他們二人就被叫去搜身，我跟其他人出
    去，我出關，小陳就在外面等我，他等他女友及周董出來才
    一起開車回去，他沒載我回去，只載我到丙○○家，要我今
    天在這邊睡，他說毒品很貴，明天一定要給我拿，說東西對
    他很重要。第二天早上小陳就來丙○○家，說他們是黑名單
    ，要我再跑一趟，問我有無台胞證，要我出去香港，回來再
    帶回來，他就連絡同一個旅行社，他就載我去旅行社找侯鳳
    婷拿機票，她不在，就改約在餐廳拿，拿到機票，小陳就開
    車送我到機場，要我出去，回來再到廁所去拿，我就坐飛機
    到香港，我在香港打電話給小陳連絡，他再跟旅行社連絡，
    我才拿到機票，出關再轉機回來，回來我心裡猶豫，坐了一
    會，我後來到廁所，但我丟的東西已不在了，我就到周董放
    東西的廁所，他有告訴過我他東西放在天花板上，我進去就
    抬頭往上看，就看到二包突出，我就把那二包放在鞋子帶出
    來，在海關，他看到我下樓梯，遠遠就叫我下來，他們已在
    監控，問我在那裡拿，我很坦白說在廁所天花板，他就回去
    ，在上面又找到4 包。我的鞋子沒有改裝，是他們在新莊買
    給我們的，只是鞋子大一點、長度長一點，小陳要我去香港
    前，有帶我去新莊買長褲，並要老板娘黏束帶」、「（為何
    這些以前沒說？）因為我怕他們對我家人不利，是前幾天我
    太太去給我會客，要我將事實全講出來。丙○○、小陳等人
    沒有來會客，只有在禁見時有幫我請律師」、「（原先有無
    約好代價？被告答有，只有講個大概，大約一、二十萬，他
    說車子可以拿回來，我當時車貸欠三、四萬，還有其他的，
    共約一、二十萬」、「（你去泰國前，他們有無跟你說是要
    去帶毒品回來？）沒有，只有說要帶一些東西回來」、「（
    你今天陳述與你於警訊、財政部台北關稅局偵訊筆錄、檢察
    署偵訊及原審之陳述不一，哪次是真實的？）今天陳述是真
    實的，以前陳述有部分隱瞞，且小陳有教我。在垃圾筒找到
    的綁帶，有送去驗 DNA，確實是我的，所以證明我今天所述
    是實在的」。93年11月9 日陳稱：「（對你之前於警詢、偵
    訊、原審及本院歷次之陳述是基於自己意思任意陳述？）是
    ，但我以前是因怕被報復不敢說出來，後來我太太要我實說
    ，所以在本審所述為準」、「（丁○○就是綽號小陳之人？
    ）是」、「（丙○○是何人？）我同學的弟弟」、「（是否
    確實有甲○○之人？）有」、「（是否有與泰國的人接洽？
    ）泰國的人我沒有接觸到，詹及周都有吃毒，我沒有吃，後
    來是小陳叫我回香港，毒品是他們叫我帶，因他們買我沒接
    觸，所以不知是誰買的」、「與侯小姐接洽的都是丁○○與
    他女友，我沒有與侯小姐接洽」、「（提示李進成律師委任
    狀，上面是否是你母親字跡？）不是，我媽不識字，我媽叫
    張貴花，上面應該是丙○○的字跡，但他寫得那麼草，我也
    不確定」、「（你被捉有何人知道？）丙○○也知道，因我
    人在地檢署，他剛好打電話來，我有跟他說我被捉，他知道
    這件事，丙○○是幫人做代書、買賣土地，但無牌。我原本
    不認識丁○○、甲○○，是這次坐飛機才認識，丙○○沒有
    去，出國那天我去楊家等，丁○○開車來載我，再另外去接
    甲○○，護照、照片等證件我交給丙○○辦理，去機場辦完
    ，證件才由丁○○的女友拿給我，他女友與我同機，詹與我
    們不同機」、「護膝、運動鞋、鬆緊帶是小陳（丁○○）給
    丙○○錢，丙○○帶我去試穿、買的，是我去泰國那邊後，
    丁○○拿出來給我用的」、「我已經將事情經過老實說出來
    了。他們在泰國如何與那邊的人接觸，我就不知道，回來前
    一晚，丁○○要我去他房間，平常丁○○、甲○○都有吸毒
    ，平時我與他女友及甲○○都跟團玩，只有詹不跟團去辦事
    ，至於他辦何事與泰國人如何接觸我不知道，到丁○○房間
    ，就看到毒品，他就教我如何綁住毒品，並教我碰到狀況如
    何回答，詹的女友也在場聽聞，她也有幫忙，當晚只是試綁
    ，第二天早上再重新綁，我平時無與他女友說話，不知她的
    名字」、「（對你之前於警詢、偵訊、原審及本院歷次之陳
    述是否均實在？）我都實在，但以前有隱瞞，到二審所述才
    是對的」等語。足堪認定其陳述之任意性，再比對其陳述內
    容與卷附之張立仁及被告丁○○、乙○○、甲○○之入出境
    記錄、班機查詢資料，李進成律師陳報狀之委任契約上丙○○之簽名字跡，丁○○、乙○○二人之行動電話通信資料，
    查獲毒品之狀態無從由一人攜帶等情，足認張立仁所為之陳
    述具備真實性。
(二)、本院93年度上重訴字第56號張立仁案件93年10月15日期日，
    證人李進成律師證稱：「（提示偵卷第57頁委任狀）是你接
    的案子？）是，但因衝庭，所以請黃律師去開庭，是丙○○
    代理他媽媽來，說被告在押，時間很急，所以楊代被告媽媽
    來的，有簽委任契約（庭呈影本），每次接見完，我都有打
    電話與被告太太連絡，後來他本人也有出一份委任狀」，張
    立仁之妻郭明華稱：「剛才律師說他接見被告後有跟我連絡
    是不實，因被告被押時，我人在台灣，但我們都不知道他被
    收押，是後來我們問警察才知道他被收押，我們去看他，看
    守所才告知有位李律師，我查到李律師電話，我才打電話去
    找李律師，李律師說是一位丙○○偽造委任書的。我先生是
    被害人是被利用的。我嫁被告十年，他沒有吸毒及販毒。丙○○曾去過我麵店，後來他說不管了，說他有請律師，後來
    他電話換了，我就找不到他人，我有勸我先生將事情說出來
    ，但他說不能講，我先生出國我也不知道。希望法院查清楚
    」。張立仁之妻郭明華於該案93年11月9 日 (已於本院具結
    作證確認)陳稱：「（與被告關係？被告在93年8月18日坦承
    事情來龍去脈後，家裡有無發生何事？）我是被告的太太。
    今年7 月29日我從大陸帶孩子回台，找不到我先生，後來是
    中山派出所警察幫我查出來，後來我去看我先生，問他犯何
    罪，他還沒跟我講，一直不肯講，他一直說朋友會處理，後
    來我再去土城問他，他才跟我講，我就要他照實講出來，之
    前開庭的事我都不知道，我只來這裡開過庭，來開庭前一、
    二天，有人來找張立仁的老婆，說張立仁偷東西，我說沒這
    個人，我打電話報警，警察來他們就走，後來又有人來家裡
    說張立仁開車撞人，問我是不是他太太，要我處理不然要告
    我」等詞。足見證人張立仁陳述前後不一之原委，應認為張
    立仁在本院他案二審93年度上重訴字第56號案件中所為陳述
    ，始為真實。
(三)、且張立仁係參加采風錄旅行社之旅遊團，於92年7 月23日下
    午由桃園機場搭乘泰國航空公司TG633 號班機出境前往泰國
    ，而於92年7月29日下午搭乘泰航TG632號班機入境返國，而
    張立仁於返國後之翌日即92年7 月30日，復向采風錄旅行社
    職員侯鳳婷訂購往返香港之機票，並於92年7 月30日下午搭
    乘中華航空公司CI607 號班機出境前往香港後，旋即又於當
    晚搭乘華航CI642 號班機返國抵桃園機場等情，有張立仁之
    旅客入出境查詢四紙、記載有侯鳳婷聯絡電話之紙條、機票
    訂購單可稽（他案偵字第12614 號卷第16至20、23、51、52
    頁），並經采風錄旅行社職員侯鳳婷於他案警詢與本院證述
    明確（同上偵卷第48至49頁）。另查被告丁○○係於92年 7
    月23日另搭乘華航CI065號班機前往泰國，並於同年7月29日
    搭乘較早起飛之華航CI066 號班機返國，被告甲○○、乙○○則係與張立仁搭乘同班飛機出國及返國，亦有被告丁○○
    、乙○○、甲○○之旅客入出境紀錄查詢表在卷可考（本案
    偵卷第21至23頁）。又被告丁○○即係綽號小陳之人，亦經
    張立仁於本院93年度上重訴字第56號張立仁案審理時當庭指
    認明確（本院93年度上重訴字第56號卷第93頁），而被告丁○○、乙○○、甲○○亦坦承確有與張立仁同團前往泰國旅
    遊等情不諱，並有其等之入出境資料、班機資料等在卷可查
    ，足見張立仁於本院93年度上重訴字第56號案審理時供述之
    情節屬實。
(四)、張立仁及被告甲○○、乙○○等人於92年7 月29日下午入境
    後，桃園機場之清潔維護人員余張秀蘭隨於當日下午4 時10
    分許，在第一航廈北過境室男廁所內，發現第二間馬桶間之
    垃圾桶內有三包白色粉末、捆綁膠帶一捆、護膝一個，第三
    間馬桶間之垃圾桶內有三包捆綁一起之白色粉末，臺北關稅
    局據報後初步判定為疑似海洛因，隨即交由法務部調查局桃
    園縣調查站扣押等情，已據證人余張秀蘭於他案警詢時證述
    綦詳（他案偵字第12614 號卷第123、124頁），並有扣案之
    海洛因六包、護膝一個、及膠帶一捆，及臺北關稅局扣押貨
    物、運輸工具收據及搜索筆錄可稽。該六包白色粉末經送鑑
    驗結果，均含第一級第六項毒品海洛因成分，驗餘合計淨重
    1063.60公克，包裝重154.24公克，純度77.62％，純質淨重
    825.57公克，有法務部調查局92年10月6日調科壹字第08000
    6957號鑑定通知書可憑（同上偵卷第113 頁）。另該扣案之
    六包海洛因、膠帶一捆、護膝一個，經採證鑑驗結果，海洛
    因之包裝袋經處理後，未發現有清晰可供比對之指紋，膠帶
    上取得之毛髮三根未能驗出STR.DNA 型別及粒線體MT.DNA序
    ，僅檢出護膝皮屑之STR.DNA型別及粒線體MT.DNA 序，嗣法
    務部調查局再採取張立仁血液與前開護膝之皮屑鑑定比對結
    果，上開護膝上皮屑之STR.DNA 型別與張立仁血液檢出之相
    對應STR.DNA型別均相同，其重覆率為1.367×10之負15次方
    ，該護膝上所遺留之皮屑極有可能（99.99%）為張立仁所留
    ，亦有法務部調查局92年10月29日調科貳字第 09200341610
    號鑑定通知書、93年2月五日調科肆字第09300042800號鑑定
    通書及所附張立仁毒品案DNA 型別鑑定記錄表等影本可考（
    他案偵字第4495號卷第8 至10頁）。第查依據桃園機場航務
    組提供之資料顯示，張立仁於92年7 月29日自泰國入境時搭
    乘之泰航班機，旅客係於當日下午3 時18分許開始下機，而
    依旅客出入境記錄查詢表之電腦紀錄所示，張立仁係下午 3
    時53分通過證照查驗檯，期間逗留長達35分鐘，有法務部調
    查局桃園縣調查站92年11月25日園緝字第 09257806800號函
    可按（他案偵字第12614號卷第119頁），並有前述張立仁之
    旅客入出境查詢表可供比對，又甲○○則是於當日下午3 時
    54分通過證照查驗檯，此有內政部入出國移民署97年10月 6
    日移署資處娟字第097110099050號函附於本院卷第104、105
    頁可查。其時間與張立仁只差一分鐘。是甲○○與張立仁自
    有足夠之時間將身上夾藏之海洛因六包及護膝、膠帶等物品
    藏置於過境室之男廁所內。故張立仁於本院93年度上重訴字
    第56號案審理時供述關於在廁所垃圾桶內查扣之六包海洛因
    、及護膝、膠帶均係由其藏置部分之自白，堪認確與事實相
    符。
(五)、張立仁於92年7 月30日自香港入境通關時，在其穿著之球鞋
    內查扣得二包海洛因，張立仁並帶同警員前往男廁內起出留
    在天花板照明燈飾板內之另外四包海洛因扣案等情，業據張
    立仁於他案審理時坦承不諱，並於原審亦證述屬實，且有扣
    案之六包海洛因及球鞋一雙、鬆緊束帶九條、及台北關稅局
    扣押貨物、運輸工具收據及搜索筆錄、現場照片可稽（同上
    偵卷第11頁至15頁），該六包海洛因經鑑定結果，均含第一
    級毒品海洛因成分，驗餘合計淨重1023.90公克，包裝重75.
    74公克，純度62.44%，純質淨重639.32六公克，亦有法務部
    調查局92年9 月5日調科壹字第080006744號鑑定通知書可憑
    （同上偵卷第66頁）。另本案先後經查獲扣案之海洛因共計
    十二包，包裝情形均屬相同，而依張立仁將海洛因分別以護
    膝膠帶捆縛於雙腿、及藏匿於鞋底等夾帶方式以觀，一人至
    多僅能夾藏六包海洛因，故張立仁於本院93年度上重訴字第
    56號張立仁案理時自白供稱係其與甲○○分別以上開方式各
    攜帶六包海洛因入境，其攜帶之6 包分別藏置於廁所垃圾桶
    內，其餘92年7月30日查獲之6包海洛因係甲○○攜帶藏置於
    廁所天花板照明燈飾板內者一節，經核亦與事理無違，應堪
    採信。
(六)、被告丁○○於案發前之92年6月2日曾攜帶海洛因14包及注射
    器等，於出境前往泰國時在桃園機場遭查獲之事實，有內政
    部警政署航空警察局刑事移送書（同上偵卷第104 頁）可憑
    。張立仁於本院93年度上重訴字第56號張立仁案審理時供稱
    被告丁○○先行自泰國返臺後，因遭警方監控通關時受海關
    嚴格檢查，並由其行李中發現被告乙○○之衣物而得知被告
    乙○○搭乘次班飛機即將返國，被告丁○○唯恐事跡敗露，
    遂於張立仁等人搭乘之班機落地後，以行動電話聯絡被告乙○○，囑咐張立仁及被告將攜帶之海洛因藏匿於機場廁所內
    等情，經核亦與情理無違。另依卷附之電話通聯紀錄，就登
    記為被告丁○○、乙○○名義使用之0000000000號、000000
    0000號行動電話於92年7 月29日、30日之通訊聯絡情形及通
    訊使用之基地台相關位置等情以觀，該兩支行動電話門號通
    訊時均曾使用手機序號為「000000000000000 」之手機使用
    ，可見該兩支行動電話門號曾由被告丁○○、乙○○交換使
    用；又其中被告丁○○登記之0000000000號行動電話於93年
    下午2 時10分許通訊之基地台位於桃園縣大園鄉五權村，自
    當日下午3時36分至下午4時23分間，又在桃園縣蘆竹鄉、及
    中正機場周遭密集通訊多次（同上偵卷第98、99頁），另於
    同年7月30日下午2時32分又在桃園縣大園鄉五權村附近通訊
    （同上偵卷第100頁），被告乙○○登記之0000000 000號行
    動電話於當日晚間10時48分至11時9 分之間，亦在桃園縣蘆
    竹鄉、大園鄉、及桃園機場旅館附近等處密集通訊（同上偵
    卷第89、90頁），又丁○○使用之0000000000號行動電話與
    乙○○使用之0000000000號行動電話於張立仁、甲○○班機
    於7 月29日下午3時13分到達桃園機場後之下午3時26分、27
    分分別有28秒、5秒之通話，又於該日2 時左右亦有9通之通
    聯紀錄，有上開二支電話之通聯紀錄可查。（見94年偵字第
    5296號第152頁和信電信公司通聯紀錄表。）又該000000000
    0 號之行動電話確是乙○○所申用，其帳寄地址是其戶籍地
    之新莊市○○街99巷15弄8號4樓，（乙○○於原審審理時亦
    自報住於新莊市○○街99巷15弄8之3號4 樓，本院按8號4樓
    即是8之3號4樓）。有中華電信公司函一件附於本院第131頁
    卷可查。足證張立仁指其下機後，丁○○以行動電話指示乙○○，囑咐其與甲○○藏妥毒品以免事機敗露之言足以採信
    。（丁○○之辯護人於辯護時亦稱丁○○去接機時有與乙○○電話通聯詢問班機已否到達。）。再參照被告丁○○及張
    立仁分別於92年7 月29日、30日之入、出境時間，可知被告
    丁○○於7 月29日入境離開桃園機場後，未久隨又折返至該
    機場附近等候，且於7 月30日張立仁出境及入境前後，亦均
    曾至桃園機場，凡此亦均與張立仁供述之情節相互吻合。又
    丁○○於本院審理時亦承認有去接張立仁，惟稱張立仁說有
    貴重物品藏在廁所。
(七)、張立仁遭查獲後，被告丙○○於偵查中曾以張立仁之母名義
    委任李進成律師、黃勝文律師擔任張立仁之辯護人，並將張
    立仁之母「張貴花」誤為「張雪花」等事實，業據被告丙○○供述屬實，並有刑事委任狀（同上偵卷第57頁）、張立仁
    全戶戶籍資料查詢結果表（本院93年度上重訴字第56號張立
    仁案第78頁）、及委任契約影本（同上卷第101 頁，本院卷
    附李進成律師陳報狀與附件）可考。本院93年度上重訴字第
    56號張立仁案件93年10月15日期日，證人李進成律師證稱：
    「（提示偵卷第57頁委任狀）是你接的案子？）是，但因衝
    庭，所以請黃律師去開庭，是丙○○代理他媽媽來，說被告
    在押，時間很急，所以楊代被告媽媽來的，有簽委任契約（
    庭呈影本），每次接見完，我都有打電話與被告太太連絡，
    後來他本人也有出一份委任狀」，張立仁之妻郭明華稱：「
    剛才律師說他接見被告後有跟我連絡是不實，因被告被押時
    ，我人在台灣，但我們都不知道他被收押，是後來我們問警
    察才知道他被收押，我們去看他，看守所才告知有位李律師
    ，我查到李律師電話，我才打電話去找李律師，李律師說是
    一位丙○○偽造委任書的。我先生是被害人是被利用的。我
    嫁被告十年，他沒有吸毒及販毒。丙○○曾去過我麵店，後
    來他說不管了，說他有請律師，後來他電話換了，我就找不
    到他人，我有勸我先生將事情說出來，但他說不能講，我先
    生出國我也不知道。希望法院查清楚」。足見，張立仁於本
    院93年度上重訴字第56號張立仁案時供述關於被告丙○○參
    與犯案部分之陳述堪予採信。綜上，足認張立仁在本院93年
    度上重訴字第56號張立仁案審理時所為之自白，確與事實相
    符，實堪信憑。
(八)、證人張立仁於本案檢察官訊問及原審雖改稱：「扣案海洛因
    十二包是一名綽號小胖男子，委由前往泰國攜帶返國，並允
    諾事成後會給付一筆報酬，才聽從小胖安排參加前往泰國之
    旅遊團，在泰國旅遊期間，始結識同團之被告丁○○、乙○○、甲○○等人，在泰國旅遊最後一天，小胖到飯店找伊，
    並帶伊前往一不知名的地方，看到一包、一包的海洛因，小
    胖就將十二包海洛因以膠帶、護膝等固定在伊身上，委由伊
    攜帶前開海洛因返國，惟因伊搭乘飛機返國後，因害怕遭查
    獲，乃於出關前，將前開十二包海洛因藏放機場之廁所內，
    出關後，經小胖與伊聯絡後，伊告知小胖上情，小胖則回稱
    渠會想辦法，但因伊缺錢，遂想將前開十二包的海洛因取出
    換錢，而伊與被告丙○○交情很好，且知道被告丙○○有施
    用毒品及人脈甚廣，乃前往被告丙○○之住處，與被告丙○○商量如何取出前開海洛因，當時被告丁○○亦在場，後來
    伊聽從被告丙○○等人之建議，於翌日搭機至香港，返國時
    再前往機場之廁所內，將伊藏放在天花板照明燈飾板內之其
    中二包海洛因，放置在鞋墊下闖關，惟遭警查獲，伊懷疑是
    被告丙○○等人向警方告密，方於93年度上重訴字第56號案
    件審理時設詞誣陷被告丙○○等人，而虛構前揭被告丙○○
    、丁○○、乙○○、甲○○等人與伊共同運輸海洛因入境之
    情節」云云（本案偵卷第82至84頁、原審96年6月5日審判筆
    錄）。惟查，張立仁苟係懷疑被告丙○○等人向警方告密，
    致其為警查獲，則張立仁應於他案警詢及偵、審時，均稱被
    告丙○○、丁○○、乙○○、甲○○等人與其共犯本件私輸
    海洛因入境之犯行，方能達成其報復被告丙○○等四人向警
    方告密之目的，豈有於他案警詢、檢察官訊問及原審，竟虛
    構「其於返國在過境室時，聽到二名男子說有將貴重物品放
    在廁所內，其因經濟狀況不佳，想將前開貴重物品取出，始
    於翌日再出入境，並於入境時至機場廁所內取出前開二名男
    子藏放之貴重物品」等情，讓被告丙○○四人於他案偵、審
    期間均未受到檢警之偵查，而置身於事外，遲至原審92年度
    重訴字第66號刑事判決（本院93年度上重訴字第56號張立仁
    案件一審案件）審酌其犯後飾詞卸責態度不佳，而量處其無
    期徒刑，褫奪公權終身後，張立仁始於本院93年度上重訴字
    第56號張立仁案件二審時，才起意誣陷被告丙○○等四人，
    如此是否可達成其報復被告丙○○等人之目的，容有可疑，
    足見張立仁證述其於本院93年度上重訴字第56號案時供出被
    告丙○○等四人係設詞誣陷云云，要與事實相悖。且張立仁
    於本院93年度上重訴字第56號張立仁案件因供出共犯被告丙○○等四人後，審酌張立仁犯後坦承罪行，態度良好等情狀
    ，而予以減刑確定，經檢察官另行對被告丙○○等四人起訴
    ，張立仁於本案偵查、審理時又證稱迥異於他案偵、審時之
    一套說詞，亦足認張立仁係因本身之犯行，業經法院判決確
    定而有恃無恐，始於本案偵、審時證述前情，欲為被告丙○○等人脫罪之情節，至為明顯。
(九)、海洛因一向為政府懸為禁令查緝甚嚴，係屬物稀價昂取得不
    易之違禁物品，本件扣案之海洛因12包，苟係小胖委由張立
    仁自泰國運輸返國，僅因張立仁害怕為警查獲，而任意將之
    放置在機場之廁所內，小胖豈會就此善罷干休，故證人張立
    仁於本案偵查及本件法院審理時證述之情節，顯然不符情理
    。尤有進者，張立仁既然已告知小胖前開海洛因為其藏放在
    機場之廁所內，則此訊息僅有張立仁及小胖知悉，張立仁復
    於翌日再度出入境，並將前開毒品攜出欲換取財物供己使用
    ，事後小胖如循管道前往張立仁告知藏放海洛因之機場廁所
    內，發現海洛因不在，應推想被張立仁先行取走，小胖豈會
    就此罷手，必將努力尋獲張立仁追討海洛因，張立仁或因此
    而惹禍；且張立仁於本案偵查及審理證稱：「被告丁○○、
    乙○○、甲○○是在泰國旅遊始結識之人」（本案偵卷第83
    頁、原審96年6月5日審判筆錄），既為初識之人，自無熟識
    友人間之相互信賴可言，然證人張立仁先證稱：「由泰國返
    臺後，想將藏放在機場內之海洛因取出換錢，故前往被告丙○○之住處與丙○○商量如何處理，當時被告丁○○亦在場
    ，後來被告乙○○、甲○○亦到場，伊即與被告丙○○等人
    商量，被告丙○○等四人一起出意見，叫伊去機場取回海洛
    因，且說罪責不會很重，如果出事，被告丙○○等四人會幫
    伊請律師打官司，並會照顧伊家人，伊翌日才至桃園機場搭
    機前往香港，並於返臺時攜帶海洛因闖關」云云（本案偵卷
    第84頁），嗣又改稱：「到丙○○住處時，除被告丁○○在
    場外，尚有多位不認識之人，伊不敢講藏放在機場廁所內之
    物係海洛因，僅說是貴重東西，在場之人就叫伊去拿回來」
    云云（原審卷第196 頁），先後證述之情節不同，已見情虛
    ，且張立仁既欲將藏放在機場廁所內之海洛因或貴重物品取
    回，則知道此事之人數愈少，對張立仁愈為有利，否則將來
    小胖可循線查知價值昂貴之毒品係由張立仁取走，並欲占為
    己有之管道愈多，對於張立仁自身的安全，顯有極大之威脅
    ，縱至愚者亦不會向初識之丁○○、乙○○、甲○○或素不
    相識之人商量如何前往機場廁所內取出前開物品之理，益見
    其前揭證述，要難採信。
(十)、扣案之海洛因12包苟係由張立仁一人攜帶入境，則其對於海
    洛因捆綁在其身上之方式，自係了然於胸，然證人張立仁先
    於本案檢察官訊問時證稱：「小胖將海洛因以膠帶、護膝捆
    綁固定夾藏在伊雙腿各4 包，以鬆緊束帶固定夾藏在伊側腰
    際左右各1包，鞋底各夾藏1包」云云（偵卷第83頁），嗣於
    原審證稱：「用膠帶在肚子綁6 包海洛因，兩腿膝蓋前後方
    各2包，鞋底各1包」云云（原審卷第203 頁），前後證述捆
    綁海洛因之部位及包數之情節迥異，足見其證述扣案之12包
    海洛因皆由其一人攜帶之情節，已難採信。證人張立仁又證
    稱：「搭機返臺時很緊張害怕，乃將6 包海洛因藏放在機場
    廁所某間馬桶上方天花板照明燈飾板內，另外6 包海洛因則
    藏放在廁所之垃圾桶內」云云（偵卷第83頁、原審卷第 207
    、204 頁），惟張立仁當時既然緊張害怕，豈能鎮定地將12
    包海洛因，分別藏放各6 包在天花板照明燈飾板內及垃圾桶
    內，且由藏放在天花板照明燈飾板內6 包海洛因之位置觀察
    ，目光如非在該照明燈飾板上方，是無法看見燈飾板內藏有
    物品，換言之，僅從前開照明燈飾板下方，是無法窺知其內
    藏有海洛因，此有卷附之現場照片2張可佐（他案偵字第126
    14號卷第13、14頁），可見在前開照明燈飾板內藏放海洛因
    之人，於藏放時尚可細心鎮定地觀察由照明燈飾板下方是否
    可以輕易查知飾板上方藏有物品，足見將6 包海洛因藏放在
    前開照明燈飾板內之人，與張立仁所述當時非常緊張害怕之
    情節不同，故扣案之12包海洛因應非由張立仁一人藏放在前
    開廁所內之不同地點一節甚明。
(十一)、被告丙○○於本院稱偵查中所言我有幫張立仁請律師，並且
    幫他付錢，後來想想錢是丁○○付的，丁○○也有承認律師
    的錢是他付的。被告丁○○於本院稱有替立仁付律師的錢，
    92年7 月29日回國後他說要去機場的廁所竊取他人的貴重物
    品，我建議他不妨你去拿看看，假如出事了，我會幫他請律
    師，我當時想是竊盜罪，沒有想到是毒品的情形下才幫他付
    錢給律師等語。
(十二)、上訴人即被告丙○○、丁○○、乙○○、甲○○四人上訴意
    旨均否犯罪，其等辯護意旨之重點為張立仁於本院93年度上
    重訴字第56號刑事案件之陳述無證據能力，且當時沒有丙○○之辯護人在場行使詰問權等詞，但查，關於被告以外之人
    審判程序以外之陳述有無證據能力，刑事訴訟法第159 條至
    第159條之5有明文規定，並非辯護人或被告任意主張認為無
    證據能力，而張立仁係於法官面前為前述自白（詳如前述）
    ，此項陳述，依據刑事訴訟法第159條之1第1 項：「被告以
    外之人於審判外向法官所為之陳述，得為證據」之規定，並
    非無證據能力，而有無證據能力係事實審法院審查之職權，
    經查，張立仁於本院93年度上重訴字第56號刑事案件之陳述
    業經調取全卷影印在卷，且將陳述內容之筆錄逐字引述於前
    ，當時之陳述係在公開法庭、檢察官與辯護人在場下所為，
    其任意性並無問題，且無張立仁之自由意志受影響之狀況可
    言，至於被告四人詰問張立仁權利，已經於本案審理程序，
    充分由被告與辯護人詰問張立仁（辯護人甚至反覆詰問重複
    之問題經記明筆錄），只是張立仁於本案所為陳述與事實證
    據不符合，不具備證據證明力，而不得作為被告四人有利之
    證據，況且，本件審理程序張立仁係與被告丙○○、丁○○
    同庭提解，解送與候審過程同時進出，已經難能保證張立仁
    不受被告丙○○、丁○○之影響，且依據郭明華之陳述與張
    立仁具狀要求不再詰問與辯護人反覆詰問相同問題之情狀，
    均堪認為張立仁於本件程序之陳述，縱使具證人結文，但是
    實質上受到相當壓力，而無從為任意真實之陳述，則其於本
    件之詰問，衡情僅係形式滿足詰問法定程式，實質上無從為
    真實陳述之狀態，是辯護意旨所為主張並不可取。至於被告
    丙○○之辯護人爭執原審判決所記載之「出資安排」或並無
    證據證明等詞，主張張立仁之陳述不可採，但查，張立仁之
    陳述已經詳細引述於前，且「告訴人、證人之陳述有部分前
    後不符，或相互間有所歧異時，究竟何者為可採，法院仍得
    本其自由心證予以斟酌，非謂一有不符或矛盾，即應認其全
    部均為不可採信；尤其關於行為動機、手段及結果等之細節
    方面，告訴人之指陳，難免故予誇大，證人之證言，有時亦
    有予渲染之可能；然其基本事實之陳述，若果與真實性無礙
    時，則仍非不得予以採信（74年台上字第1599號）」，而張
    立仁陳述之基本事實與其他間接與直接證據相符（包括卷附
    入出境資料，查扣毒品狀態、電話通聯紀錄、律師委任資料
    等），是辯護意旨所為辯解，亦不可採。按最高法院判決見
    解，認為被告以外之人（縱使係共犯）於審判外向法官所為
    之陳述，得為證據之判決有以下數件可資參照，併援引為本
    件認為張立仁於本院93年度上重訴字第56號刑事案件之陳述
    有證據能力之理由，該等判決之要旨如下：
１、96年度台上字第7495號：「刑事訴訟法第159條之1所稱被告
    以外之人於審判外向法官所為之陳述得為證據，及於偵查中
    向檢察官所為之陳述，除顯有不可信之情況者外，得為證據
    ，立法者係以被告以外之人（含共同被告、共犯、被害人、
    證人等）因其陳述係在法官面前為之，故不問係其他刑事案
    件之準備程序、審判期日或民事事件或其他訴訟程序之陳述
    ，均係在任意陳述之信用性已受確定保障之情況下所為，因
    此該等審判外向法官所為之陳述，應得作為證據」。
２、96年度台上字第6038號：「刑事訴訟法第159條之1第1 項規
    定：「被告以外之人於審判外向法官所為之陳述，得為證據
    」，故被告以外之人（含共同被告、共犯、被害人、證人等
    ）於法官面前所為之陳述（含書面及言詞），因其陳述係在
    法官面前為之，故不問係其他刑事案件之準備程序、審判期
    日或民事事件或其他訴訟程序之陳述，均係在任意陳述之信
    用性已受確定保障之情況下所為，因此該等審判外向法官所
    為之陳述，應得作為證據。又法院踐行詰問程序後，綜合該
    被告以外之人之全部供述證據，斟酌卷內其他調查之證據資
    料，本於經驗法則及論理法則，作合理之比較而為取捨、判
    斷，乃屬事實審法院就實質證據價值自由判斷之職權行使。
    本件證人鄭淑如於另案之證述，既係在法院審理時所為，自
    有證據能力，且其嗣於原審92年8 月20日行交互詰問時，並
    證稱：「（上訴人之原審辯護人問：在『富匯行』有無跟被
    告李永祥接觸？）見過一次」云云（見原審卷第92頁）。並
    無上訴意旨所指未予指認及直接審理之違誤。原判決綜合鄭
    淑如先後於另案及本件之證述，斟酌案內其他證據，憑以說
    明其採取判斷依據之得心證理由，揆之上開說明，乃事實審
    法院就證據證明力而為之判斷，並無違誤。上訴人自不得執
    此指摘，資為合法之第三審上訴理由」。
３、96年度台上字第3903號：「又被告以外之人於審判外向法官
    所為之陳述，得為證據，為刑事訴訟法第159條之1第1 項所
    明定，此因該項陳述係在法官面前公開為之，任意性無虞，
    故無論本案或他案，刑事、民事或其他訴訟，準備程序或審
    判期日，均承認其證據適格」。
４、95年度台上字第6675號：「刑事訴訟法第159條之1所稱得為
    證據之被告以外之人於審判外向法官所為之陳述，及於偵查
    中向檢察官所為之陳述，立法者係以被告以外之人（含共同
    被告、共犯、被害人、證人等）因其陳述係在法官面前為之
    ，故不問係其他刑事案件之準備程序、審判期日或民事事件
    或其他訴訟程序之陳述，均係在任意陳述之信用性已受確定
    保障之情況下所為，因此該等審判外向法官所為之陳述，應
    得作為證據；另以刑事訴訟法規定檢察官代表國家偵查犯罪
    、實施公訴，依法有訊問被告、證人、鑑定人之權，且實務
    運作時，偵查中檢察官向被告以外之人所取得之陳述，原則
    上均能遵守法律規定，不致違法取供，其可信性甚高，為兼
    顧理論與實務，而對被告以外之人於偵查中向檢察官所為之
    陳述，除顯有不可信之情況者外，得為證據。乃同法第 159
    條第1 項所謂得作為證據之「法律有規定者」之一，為有關
    證據能力之規定，係屬於證據容許性之範疇。而被告之反對
    詰問權，雖屬憲法第八條第一項規定「非由法院依法定程序
    不得審問處罰」之正當法律程序所保障之基本人權及第16條
    所保障之基本訴訟權，不容任意剝奪。但詰問權係指訴訟上
    被告有在公判庭當面詰問證人，以求發現真實之權利，應認
    被告具有處分權，非不得由被告放棄對原供述人之反對詰問
    權。此與證據能力係指符合法律所規定之證據適格，而得成
    為證明犯罪事實存在與否之證據資格，性質上並非相同。被
    告得以詰問證人，以被告或其辯護人在場為前提。上開得為
    證據之被告以外之人於審判外向法官所為之陳述及於偵查中
    向檢察官所為之陳述，就本案被告而言，事實上均難期有於
    另案法官審判外或檢察官偵查中行使反對詰問權之機會。從
    而，於事實審法院審判實務中，案內遇有此類未能賦予被告
    行使詰問權之供述證據，即應依刑事訴訟法第273條第1項第
    5款、第8款及第171 條規定，於準備程序期日訊明、曉諭被
    告或其辯護人是否聲請傳喚該被告以外之人以踐行人證之調
    查程序，使被告或其辯護人針對該被告以外之人於審判外向
    法官及於偵查中向檢察官所為之陳述，有補足行使反對詰問
    權之機會。倘被告明示捨棄詰問者，應記明筆錄，以杜爭議
    。除有類如刑事訴訟法第159條之3所列各款之情形以外，均
    應傳喚該被告以外之陳述人到庭依法具結，給予被告或其辯
    護人詰問，或依同法第163條第1項、第167條之7規定為詢問
    之機會。此即刑事訴訟法第196 條明定「證人已由法官合法
    訊問，且於訊問時予當事人詰問之機會，且陳述明確別無訊
    問必要者，不得再行傳喚」，以與傳聞法則之理論相符，並
    與第159條之1規定相呼應。故上開尚未經被告行使詰問權之
    被告以外之人於審判外向法官所為之陳述及於偵查中向檢察
    官所為之陳述，應屬未經完足調查之證據，非謂無證據能力
    ，不容許作為證據。否則，如被告以外之人於本案審判中所
    為之陳述，與其先前在另案法官審判外或檢察官偵查中所為
    之陳述不符時，既謂後者無證據能力，依同法第155條第2項
    規定，即應悉數摒除不用，僅能採取其於本案審判中之陳述
    作為判斷之依據，按之現行刑事訴訟法關於傳聞證據排除例
    外之規定，殊難謂為的論。於法院踐行詰問程序後，綜合該
    被告以外之人全部供述證據，斟酌卷內其他調查之證據資料
    ，本於經驗法則及論理法則，作合理之比較而為取捨、判斷
    ，此屬實質證據價值之自由判斷問題，要無所謂其證據價值
    自比審判外之陳述為高之可言。本件第一審法院於準備程序
    期日針對檢察官所提出作為證據使用之案內共犯蕭羽弘、證
    人趙于萱於另案審判外向法官所為之供述筆錄，對上訴人及
    其辯護人告以要旨，於訊問對於該證據方法有何意見後，依
    上訴人之聲請，於審判期日傳喚證人蕭羽弘、趙于萱到庭具
    結陳述，並接受上訴人之辯護人詰問，有第一審準備程序筆
    錄及審判筆錄可稽。其所踐行之訴訟程序，於法自無不合。
    且原判決係綜合蕭羽弘、趙于萱先後於另案及本案所為之陳
    述，斟酌案內其他補強證據，憑以說明其採取蕭羽弘、趙于
    萱於另案審判外陳述，作為判斷依據之得心證理由。揆之上
    開說明，此乃事實審法院就證據證明力而為之判斷，並無違
    背客觀存在之證據法則。上訴意旨指蕭羽弘、趙于萱於另案
    審判外向法官所為之陳述，未經其詰問，無證據能力，不得
    採為判斷之依據，即屬誤會」。
５、95年度台非字第204 號：「按被告以外之人於他案之陳述，
    係以他案被告之身分或以他案證人之身分為之者皆有，而於
    他案以被告身分所為之陳述，蓋無具結之可能，從而程序上
    應注意者為該他人（證人）於本案為陳述時，是否經具結或
    踐行詰問之程序，而非以他案之程序為認定之基準，故證人
    於他案審判中是否經具結，與其於本案中之陳述是否具證據
    能力，係屬二事。查原判決理由甲四(六)係就被告之選任辯護
    人質疑曾正仁、吳平治、黃芳薇、吳林玉雲於另案台灣台中
    地方法院88年度訴字第367 號案件調查時所為之陳述，未經
    具結及接受被告詰問，不得作為本案認定犯罪事實之依據等
    情（即原判決理由甲一之十八部分），說明曾正仁等該部分
    陳述具證據能力之理由，上訴意旨（十一）指摘原判決採彼
    等另案未經具結之供述為證，違背證據法則云云，顯有誤解
    」。
６、94年度台上字第3584號：「而渠等部分於偵查中及嗣於另案
    第一審審理時之供詞，則係在該修正刑事訴訟法施行後所為
    ，就上訴人而言，雖屬審判外之陳述，然依修正刑事訴訟法
    第159條之1第2 項規定，渠等於偵查中經以證人身分具結後
    ，向檢察官所為陳述，上訴人既未指出有何顯不可信之情況
    ，應有證據能力。是原審於提示各該供述筆錄予上訴人，告
    以要旨，為合法調查後，採為科刑判決之基礎，尚難指為違
    法」。
７、93年度台上字第3553號：「惟按被告以外之人於審判外向法
    官所為之陳述，得為證據。被告以外之人於偵查中向檢察官
    所為之陳述，除顯有不可信之情況者外，得為證據；被告以
    外之人於檢察事務官、司法警察官或司法警察調查中所為之
    陳述，與審判中不符時，其先前之陳述具有較可信之特別情
    況，且為證明犯罪事實存否所必要者，得為證據。刑事訴訟
    法第159條之1、第159條之2規定甚明。本件原判決已於理由
    內敘明葉光盛、張勝福及劉世仁等三人與上訴人本無怨隙，
    設非確有其事，三人絕無一致於警詢、偵查及第一審另案審
    理中誣指上訴人共同犯案而拖人下水之理。且依上訴人多次
    供稱：係葉光盛主動向其告知傷人致死，並經其勸導同意自
    首。則葉光盛既係自願出面自首，上訴人又好意陪同前往自
    首，葉光盛感謝惟恐不及，豈會誤會上訴人向警局告密之理
    ？足見葉光盛等三人嗣後改口稱上訴人與本案無涉，均屬事
    後人情壓力迴護之詞，不足採信。原判決既已敘明其採取葉
    光盛等三人於本案之警詢、偵查及第一審另案審理時所為之
    陳述，何以具有較可信之特別情況，且為證明犯罪事實之存
    否所必要者之理由，依上開規定，自有證據能力而無違法可
    言」。
(十三)、綜上，證人張立仁於本案偵審時證述之情節，有諸多矛盾及
    不符情理之處，已如前述，顯係於壓力下不得已而事後迴護
    被告丙○○、丁○○、乙○○、甲○○之說詞，是所為陳述
    自難採信，應以張立仁於本院93年度上重訴字第56號張立仁
    案件審理時自白之犯罪過程，方與事實相符。本件事證明確
    ，被告丙○○、丁○○、乙○○、甲○○四人所辯均非可取
    ，自應依法論科。
(十四)、被告丙○○、甲○○請求訊問證人李進成律師，張立仁，惟
    查：證人李進成律師前已到庭論述明確，張立仁亦已於原審
    經辯護人詰問在案，本院認均無再傳訊被必要。
三、論罪科刑部分：
(一)、按被告丙○○、丁○○、乙○○、甲○○四人行為後，刑法
    部分條文業於94年2月2日經總統以華總一義字第0940001490
    1號令修正公布，並定於95年7 月1日施行，參酌最高法院95
    年5月23日刑事庭第八次會議決議意旨，修正後刑法第2條第
    1 項之規定，係規範行為後法律變更所生新舊法律比較適用
    之準據法，於新刑法施行後，應適用修正後刑法第2條第1項
    之規定，為「從舊從輕」之比較，本案涉及法律變更之部分
    如下：
１、修正後刑法第28條雖將舊法之「實施」修正為「實行」。其
    中「實施」一語，涵蓋陰謀、預備、著手及實行之概念在內
    ，其範圍較廣；而「實行」則著重於直接從事構成犯罪事實
    之行為，其範圍較狹；經比較新舊法之結果，刑法第28條之
    修正內容，對於本件被告四人共同私運管制進出口物品之第
    一級毒品海洛因入境之情形而言，並無有利之情形，應適用
    修正前之規定。
２、被告丁○○行為後，刑法第47條第1 項累犯之規定，業已修
    正為「受徒刑之執行完畢，或一部之執行而赦免後，5 年以
    內『故意』再犯有期徒刑以上之罪者，為累犯，加重本刑至
    二分之一」，被告丁○○係故意再犯罪，無論依修正前、後
    之規定，均成立累犯，故無有利或不利情形，無庸為新舊法
    之比較，應依一般法律適用原則，適用裁判時即修正後刑法
    之規定。
３、被告四人行為後，刑法第33條第5 款業已修正為「罰金：新
    臺幣1,000 元以上，以百元計算之」，與修正前舊刑法第33
    條第5 款規定「罰金：1元以上（折算為新臺幣3元以上）。
    」不同。比較新舊法結果，以舊法較有利於行為人，新法並
    無對被告四人較為有利之情形。
４、被告等行為後，關於死刑、無期徒刑減輕之規定已有修正，
    比較刑法第64條第2項、第65條第2項修正前後之規定觀之，
    自以修正前之舊法較有利於被告。刑法第59條雖亦有修正，
    但僅屬實務見解之明文化，應依一般法律適用原則，適用裁
    判時即修正後刑法之規定。
５、褫奪公權之規定，雖亦有所修正，惟褫奪公權核屬從刑之科
    刑規範事項，從刑附屬於主刑，應隨同主刑適用同一準據法
    ，爰依主刑適用修正後裁判時刑法第37條第1項、第2項之規
    定宣告褫奪公權。
６、毒品危害防制條例於92年7月9日修正公布，自93年1月9日施
    行，惟關於該條例第4條第1項之運輸第一級毒品罪之犯罪構
    成要件及法定刑並未實際修正；另懲治走私條例第2 條亦於
    95年5月30日修正公布，並自95年7月1施行，然該條例第2條
    第1 項私運管制物品進口罪之構成要件及法定刑亦未變更，
    均無新舊法變更比較適用之問題，應逕依修正後之毒品危害
    防制條例及懲治走私條例論處，併此敘明。
(二)、查海洛因係毒品危害防制條例第2條第2項第1 款規定之第一
    級毒品；並為行政院依懲治走私條例第2條第4項授權訂定之
    管制物品項目及其數額甲項第4 款規定之管制物品，屬管制
    進出口之物品。按運輸毒品罪只以所運輸之毒品已實施運送
    為已足，並非以運抵目的地為完成犯罪之要件，換言之，區
    別該罪既遂、未遂之依據，應以已否起運為準，既已起運，
    構成該罪之輸送行為即已完成，不以達到目的地為既遂條件
    （92年度台上字第3096號判決參照）。本件被告等人業已共
    同將海洛因自泰國運抵我國境內，顯已實施運送行為無訛，
    揆諸前揭說明，負責運送毒品之被告甲○○及共犯張立仁，
    縱未將未交付毒品予受貨者，即遭查獲，亦不影響其運輸行
    為既遂之認定。核被告四人所為，均係犯毒品危害防制條例
    第4條第1項運輸第一級毒品罪及懲治走私條例第2條第1項之
    私運管制物品進口罪。被告等持有海洛因之低度行為，應為
    運輸之高度行為所吸收，不另論罪。被告丙○○、丁○○、
    甲○○、與張立仁間，具有共同之犯意聯絡，行為分擔，即
    被告丙○○出資，丁○○一同出國並且參與包裝囑咐藏毒及
    拿回毒品顯是以自己犯罪之意思參與，並由張立仁及被告甲○○下手實行運輸及走私海洛因毒品進口之構成要件行為，
    均屬共同正犯。乙○○所參與之包裝海洛因及依丁○○之電
    話指示，囑咐甲○○、與張立仁妥善藏匿海洛因的行為並非
    運輸毒品之構成犯罪行為，且無證據證明其是出於自己犯罪
    之意思為之，應僅是對丁○○等之運輸毒品行為予以助力，
    只能論以上開罪行之幫助犯，被告四人以一行為同時觸犯上
    開二罪名，為想像競合犯，依刑法第55條之規定，應從一重
    之運輸（乙○○為幫助運輸）第一級毒品罪處斷。被告丁○○前有如事實欄一所載之犯罪科刑及執行完畢之紀錄，此有
    臺灣高等法院被告前案紀錄表在卷可按，其前受有期徒刑執
    行完畢，於五年內再故意犯本件有期徒刑以上之罪，為累犯
    ，應依修正後刑法第47條第一項之規定加重其刑，惟因運輸
    第一級毒品罪之法定本刑為死刑、無期徒刑之部分，依法不
    得加重其刑，故僅就得併科罰金部分加重其刑。查被告等運
    輸之毒品均被查獲，損害顯非鉅大，縱量處最輕之法定本刑
    無期徒刑，猶嫌過重，實屬情輕法重，其犯罪之情狀，在客
    觀上足以引起一般之同情，尚屬可憫，爰依修正後刑法第59
    條之規定，酌量減輕其刑。查被告乙○○係被告丁○○之女
    友，隨同被告丁○○前往泰國處理海洛因分裝事宜，至甲○○所為僅係運毒之交通，惡性相較於主使之被告丙○○、丁○○，顯非鉅大，爰從輕量刑，又乙○○是幫助犯爰依正犯
    之刑減輕之。
(三)、原審予以論罪科刑雖非無見，惟查：被告乙○○是幫助犯，
    原審並論以共同正犯，尚有未合，是被告上訴意旨雖均否認
    犯罪雖均無理由，惟原判決既有可議，自應予以撤銷改判，
    爰審酌被告四人之素行、動機、目的及犯罪情節，暨本件扣
    案海洛因之數量以及被告四人犯後均飾詞圖卸之犯後態度等
    一切情狀，分別就被告等各量處如主文所示之刑。以示懲儆
    。扣案之海洛因共計12包（驗餘淨重合計2087.5公克，其中
    被告甲○○攜帶之6包驗餘淨重合計1023.90公克，包裝重75
    .74 公克，純度62.44%，純質淨重639.32公克；張立仁攜帶
    之6包海洛因，驗餘淨重合計1063.60公克，包裝重154.24公
    克，純度77.62%，純質淨重825.57公克），應依毒品危害防
    制條例第18條第1 項前段之規定宣告沒收銷毀之。扣案之外
    裹以保鮮膜之密實袋12只、膠帶1捆、護膝1個、及球鞋1 雙
    ，係被告丁○○及共犯張立仁所有，用以包裝、掩飾毒品，
    以方便攜帶、運輸返台，自屬被告及共犯所有且供運輸第一
    級毒品海洛因所用之物，皆應依毒品危害防制條例第19條第
    1 項規定沒收。另扣案之鬆緊束帶九條，亦係被告丁○○所
    有交予共犯張立仁預備供夾藏海洛因所用之物，爰依刑法第
    38 條第1項第2款規定宣告沒收。
(四)、被告乙○○被告經合法傳喚，無正當理由不到庭，爰不待其
    陳述，逕行判決，併此敘明。
據上論斷，應依刑事訴訟法第369條第1項前段、第364條、第299
條第1項前段、第371條、毒品危害防制條例第4條第1項、第18條
第1項前段、第19條第1項，懲治走私條例第2條第1項、第11條，
修正後刑法第11條、第30條第2項、第55條、第47條第1項、第37
條第2項、第59條、第38條第1 項第2款、修正前刑法第28條判決
如主文。
本案經檢察官陳明光到庭執行職務。
中    華    民    國    98    年    1    月    8     日
            刑事第十一庭  審判長法  官  張連財
                                法  官  林明俊
                                法  官  楊照男
以上正本證明與原本無異。
如不服本判決，應於收受送達後10日內向本院提出上訴書狀，其
未敘述上訴之理由者並得於提起上訴後10日內向本院補提理由書
（均須按他造當事人之人數附繕本）「切勿逕送上級法院」。
                                書記官  陳秋雄
中    華    民    國    98    年    1     月    8     日
附錄：本案論罪科刑法條全文
毒品危害防制條例第4條第1項：
製造、運輸、販賣第一級毒品者，處死刑或無期徒刑；處無期徒
刑者，得併科新台幣1,000萬元以下罰金。
懲治走私條例第2條第1項：
私運管制物品進口﹑出口逾公告數額者，處7 年以下有期徒刑，
得併科新台幣20萬元以下罰金。


司法院資訊處製作；財團法人民間司法改革基金會備份。
